臺灣臺北地方法院民事判決　　　　　　　94年度簡上字第15號
　　上　訴　人　甲○○
　　被　上訴人　乙○○
上開當事人間請求損害賠償事件，上訴人對於中華民國93年10月
29日本院臺北簡易庭93年度北簡字第11153 號第一審判決提起上
訴，本院於中華民國94年3月22日言詞辯論終結，判決如下：
    主  文
上訴駁回。
第二審訴訟費用由上訴人負擔。
    事  實
甲、上訴人方面：
一、聲明：
    (一)原判決廢棄。
    (二)被上訴人應給付上訴人新臺幣（下同）50萬元，及自起訴
      狀繕本送達翌日起至清償日止按週年利率5 ％計算之利息
      。
二、陳述：除與原判決記載相同者，茲予引用外，補稱：
    上訴人與訴外人即上訴人配偶董玉美間家庭暴力案件，係由
    被上訴人即董玉美之胞弟一手主導，於家庭暴力案件移案過
    程中偽稱上訴人患有精神病，但經臺北市忠孝醫院精神科專
    科診斷後，上訴人並未罹患精神病；但上訴人確因被上訴人
    上開所為而有家歸不得，且妻離子散，因而提起本件訴訟。
    另被上訴人係向非轄區之臺北市政府警察局信義分局福德派
    出所報案，利用葉永暉作假的保護令，事後被上訴人尚有打
    電話與董玉美，要求支付5 萬元與葉永暉，上訴人就上開通
    話錄有錄音帶為證，但無法提出。
三、證據：除援用原審之立證方法外，補提臺灣士林地方法院檢
    察署刑事傳票、93年6 月18日所發士檢93發查931 字第1733
    3 號函、臺灣臺北地方法院檢察署93年7 月13日、93年4 月
    29日所發北檢茂餘發查2211字第40240 號函、北檢茂餘發查
    1170字第24989 號函、臺灣高等法院93年12月31日所發院信
    民簽字第0930010206號函為證。
乙、被上訴人方面：
一、聲明：如主文第1 項所示。
二、陳述：除與原判決記載相同者，茲予引用外，補稱：被上訴
    人並未為上訴人所指訴之行為。
三、證據：援用原審之立證方法。
    理   由
一、本件上訴人起訴主張：被上訴人在外散布謠言指稱上訴人患
    有精神疾病，使上訴人遭送醫強制治療，並因而使上訴人精
    神狀態變得不好，為此請求被上訴人賠償精神上損害賠償50
    萬元，及自起訴狀繕本送達翌日起至清償日止，按週年利率
    5％計算之利息。
二、被上訴人則以：被上訴人並未稱上訴人有精神病，當初係因
    原告與董玉美間之家庭暴力事件，被上訴人陪同董玉美前往
    臺北市政府警察局信義分局福德派出所（下簡稱福德派出所
    ）報案，由福德派出所警員將上訴人送至臺北市立療養院。
    且上訴人曾於92年間向臺灣臺北地方法院檢察署對被上訴人
    提出誹謗告訴，經偵查後以查無積極證據證明被上訴人有妨
    害名譽行為而為不起訴處分，上訴人指訴內容與事實不符等
    語，資為抗辯。
三、本件被上訴人與上訴人前配偶董玉美為姊弟關係，被上訴人
    於91年9 月29日陪同董玉美及董玉美之子女前往福德派出所
    ，以遭受上訴人家庭暴力為由聲請核發暫時保護令，經本院
    核發暫時保護令及通常保護令，上訴人並經送至臺北市立療
    養院檢查，嗣因無具體事證而得以離開臺北市立療養院等情
    ，為兩造所不爭執，且有上訴人提出之臺北市政府警察局信
    義分局受理家庭暴力案件調查記錄表及診斷證明書等影本在
    卷可證，且經原審調取本院91年度暫家護字第266 號暫時保
    護令事件、92年度家護字第120 號通常保護令事件及臺灣高
    等法院91年度暫家護抗字第16號暫時保護令事件卷宗查核屬
    實，自堪為真實。至於上訴人主張被上訴人在外散播其患有
    精神病，致使上訴人遭強制就醫一節，為被上訴人以前詞置
    辯，
    本件兩造爭執要點厥為：被上訴人是否有上訴人所指散播上
    訴人為精神病之行為？經查：
  (一)按當事人主張有利於己之事實者，就其事實有舉證之責任，
    民事訴訟法第277條定有明文。
  (二)觀諸本件臺北市政府警察局信義分局受理家庭暴力案件調查
    紀錄表，固載有「相對人（即上訴人）有躁急症」、「證人
    基本年籍資料：姓名：乙○○」、「相對人有精神病」、「
    協助相對人赴醫就診」、「協助強制送精神科治療」等文字
    ，然證人即時任福德派出所並受理前開家庭暴力事件之警員
    葉永暉於原審到庭證稱：上開家庭暴力案件調查紀錄表由伊
    製作，當時係被上訴人陪同董玉美前來申請的，紀錄表上提
    及「相對人疑有精神病」及「相對人有躁急症」係伊經由與
    董玉美及董玉美子女訪談而紀錄，被上訴人只是陪同前來，
    應該沒有講到等語（見原審93年10月18日言詞辯論筆錄），
    而董玉美於被上訴人遭上訴人提起妨害名譽告訴偵查案件（
    即臺灣臺北地方法院檢察署92年度偵字第155661號）到庭證
    稱：案發當日中午因上訴人疑伊有外遇而遭上訴人毆打，伊
    即在被上訴人陪同前往福德派出所報案，伊報案並告知警察
    說上訴人多疑，有神經病，要拿刀追殺伊，所以伊才要求警
    察將上訴人送去精神醫院就醫，結果警察就將上訴人送去市
    立療養院，但當時沒有證明書，所以就讓上訴人離開。此次
    報案並非被上訴人要伊去報案的等語，業經原審調取前開偵
    查卷宗查閱屬實，並核與證人葉永暉證述前開情節相符，且
    上訴人亦無法提出所指被上訴人告知董玉美需給予葉永暉5
    萬元之錄音帶以供查證，證人葉永暉證言應屬實在，被上訴
    人前開辯解堪以採信。而上訴人就被上訴人有對外散布謠言
    指稱上訴人有精神疾病因而導致上訴人遭強制送醫一節，並
    未提出其他證據以資證明，上訴人之主張，尚難憑採。
四、綜上所述，本件上訴人未能舉證證明被上訴人確有侵害其權
    益之事，從而，其依侵權行為損害賠償之法律關係請求被上
    訴人賠償精神上損害50萬元，及給付自起訴狀繕本送達翌日
    起至清償日止按週年利率5 ％計算之利息，為無理由，應予
    駁回。原審駁回上訴人之訴及假執行之聲請，於法並無不合
    ，上訴意旨指摘原判決不當而求予廢棄改判，為無理由，應
    予駁回。
五、本件事證已臻明確，兩造其餘主張陳述及所提之證據，經本
    院審酌後，認均不足以影響本判決之結果，均毋庸再予論述
    ，附此敘明。
六、據上論結，本件上訴為無理由，依民事訴訟法第436 條之1
    第3 項、第449 條第1 項、第78條，判決如主文。
中　　華　　民　　國　　94　　年　　3 　　月　　30　　日
                        臺灣臺北地方法院民事第四庭
                            審判長法  官  周玫芳
                                  法  官  洪遠亮
                                  法  官  唐于智
以上正本係照原本作成。
本判決不得上訴。
中　　華　　民　　國　　94　　年　　3 　　月　　30　　日
                                  書記官  江虹儀
